【裁判字號】    90,台上,484
【裁判日期】    900208
【裁判案由】    傷害
【裁判全文】
最高法院刑事判決                                  九十年度台上字第四八四號
    上訴人  台灣高等法院檢察署檢察官
    被  告  甲○○
右上訴人因被告傷害案件，不服台灣高等法院中華民國八十七年十月二十八日第二審
判決 (八十七年度上易字第四一七○號，起訴案號：台灣板橋地方法院檢察署八十七
年度偵字第一七八二、三○六○號)，提起上訴，本院判決如左：
    主  文
原判決撤銷，發回台灣高等法院。
    理  由
本件原判決認定被告甲○○係台北縣中和市○○路○段一二○之二十四號「青年廣場
」大樓住戶，因該大樓停水，被告乃於民國八十六年十二月二十六日零時許，請大樓
管理室主任王志明前往機房查看。王志明因不識水電開關，誤啟動抽水馬達，致頂樓
水塔滿溢，使被告位於該址十二樓之住處淹水。同日一時許，被告夥同另二名不詳姓
名之成年男子，前往機房找王志明理論，雙方發生爭執，進而拉扯。被告遂與該二名
不詳姓名之成年男子基於普通傷害之犯意聯絡，共同毆打王志明，被告並持鐵棍攻擊
王志明頭部，致王志明受有右前額顱內血腫之傷害等情。因而維持第一審論處被告共
同傷害人之身體罪刑之判決，駁回檢察官及被告在第二審之上訴。固非無見。
惟查：(一)審理事實之法院，對於案內一切證據，除認為不必要者外，均應詳為調查，
然後基於調查所得之心證以為判斷之基礎，故證據雖已調查，而尚有其他必要部分並
未調查，仍難遽為被告有利或不利之認定。王志明於第一審及原審審理中，一再陳稱
遭被告重擊頭部，致顱內出血，生命垂危，醫院曾一度發出病危通知，嗣經二次住院
手術，始挽回生命，迄今嗅覺、味覺及性功能喪失，記憶力甚差，足見被告具有殺人
或重傷害之故意等語，有診斷證明書、病歷摘要及病危通知單可憑（見三○六○號偵
查卷第七、二十二頁、第一審卷第二十四頁）。復於原審提出中英醫院八十七年八月
七日診斷證明書，載明：「現嗅神經損傷造成之嗅覺喪失無任何恢復。」此項證據資
料，與判斷被告之犯罪故意及其犯罪結果攸關，自應依職權深入調查，詳細斟酌。乃
原判決僅泛謂王志明所提診斷證明書記載「有嗅神經損傷並非喪失」，迄今是否療癒
或惡化並無證明，至於性功能及記憶喪失全無證據可查云云，遽認被告所為僅成立普
通傷害罪（見原判決第五面第一、二行）。非但與卷內資料不盡相符，併有應於審判
期日調查之證據而未予調查之違法。(二)依刑事訴訟法第三百六十四條準用同法第二百
八十七條規定，第二審審判長命上訴人陳述上訴要旨後，應就被訴事實訊問被告。此
項規定，旨在使被告得以適時的辯明其犯罪嫌疑，而充分行使防禦權；故訊問被告，
應就被訴事實逐一予以訊問，不得以朗讀或提示起訴書或第一審判決書代之，藉以維
護程序正義。稽之原審審判筆錄，審判長命上訴人陳述上訴要旨後，僅訊問被告：「
對原審判決認定之犯罪事實有何意見？（朗讀並告以要旨）」一語，即繼之為證據調
查並命辯論，而未就被訴事實逐一訊問被告，其所踐行之訴訟程序，難謂於法無違。
上訴意旨指摘原判決違背法令，尚非全無理由，應認有撤銷發回更審之原因。又本件
檢察官以被告涉有刑法第二百七十七條第一項罪嫌，提起公訴，原審及第一審法院亦
均依該條項論處罪刑，雖屬刑事訴訟法第三百七十六條第一款所列最重本刑為三年以
下有期徒刑之罪。但檢察官提起第二審上訴時，以被告所為係犯重傷害或殺人未遂罪
，指摘第一審判決認事用法均有不當。其所爭執之罪名，既非刑事訴訟法第三百七十
六條所列各罪之案件，自得上訴於本院，併予說明。
據上論結，應依刑事訴訟法第三百九十七條、第四百零一條，判決如主文。
中      華      民      國     九十     年      二      月      八      日
                              最高法院刑事第五庭
                                  審判長法官  紀  俊  乾
                                        法官  黃  正  興
                                        法官  陳  東  誥
                                        法官  張  春  福
                                        法官  韓  金  秀
      右正本證明與原本無異
                                              書  記  官
中      華      民      國     九十     年      二      月     十二     日


司法院資訊處製作；財團法人民間司法改革基金會備份。
